【裁判字號】    99,簡上,285
【裁判日期】    991029
【裁判案由】    賭博
【裁判全文】
臺灣高雄地方法院刑事判決             99年度簡上字第285號
上  訴  人
即  被  告  乙○○
上列上訴人因被告賭博案件，不服本院高雄簡易庭99年度審簡字
第2096號中華民國99年5 月6 日第一審簡易判決（臺灣高雄地方
法院檢察署檢察官聲請簡易判決處刑案號：99年度偵字第7536號
）提起上訴，本院管轄之第二審合議庭判決如下：
    主  文
原判決撤銷。
乙○○共同犯圖利聚眾賭博罪，處有期徒刑參月，如易科罰金，
以新臺幣壹仟元折算壹日。緩刑貳年，並應向公庫支付新臺幣伍
萬元。扣案之內載賭博軟體之電腦伍台（含主機、螢幕、鍵盤）
、下注單伍張、對帳單貳張、記帳單壹張、本票貳張（發票人分
別為余宗憲、朱吉盛，發票日均為九十八年十一月二十六日，票
號分別為二七九二七九號、六四三０二七號，票面金額分別為新
臺幣陸萬捌仟元、貳萬捌仟肆佰元），均沒收。
    事  實
一、乙○○與真實姓名年籍不詳綽號「阿龍」之成年男子，共同
    基於與不特定人賭博財物及意圖營利供給賭博場所並聚眾賭
    博之犯意聯絡，自民國（下同）98年7 月中旬某日起，由「
    阿龍」提供「TS運動網」運動簽賭網站（網址：http://ts9
    988.net/）帳號、密碼予乙○○交付不特定人用以登入上揭
    網站簽賭，乙○○則將不知情之岳母陳秀雪所出資經營之「
    福九彩券行」（址設高雄市○○區○○路143 號）供作代理
    經銷站，並擺設其所有內載賭博軟體之電腦，聚集不特定多
    數人，在「福九彩券行」使用上開電腦經網際網路連線至上
    揭「TS運動網」，由賭客登入該網站進行以國外職業棒球類
    、籃球、足球、網球、冰球、賽馬等運動比賽結果之賭博行
    為，每注以新臺幣（下同）100 元至8 萬元不等，凡押中比
    賽結果者，可得依賠率表計算賭金，未押中者，所繳之賭金
    即全歸「阿龍」所有，乙○○則在賭金中抽取1.6%佣金。嗣
    於99年2 月25日14時5 分許，為警持搜索票至上址查獲，並
    扣得當場簽賭使用之下注單5 張，及乙○○所有用以供作簽
    賭使用內載賭博軟體之電腦5 台（含主機、螢幕、鍵盤）、
    對帳單2 張、記帳單1 張，余宗憲及朱吉盛分別因簽賭所交
    付乙○○之本票2 張（發票日均為98年11月26日，票號分別
    為279279、643027號，票面金額分別為68,000元、28,400元
    ）。
二、案經高雄市政府警察局左營分局移請臺灣高雄地方法院檢察
    署檢察官聲請簡易判決處刑。
    理  由
壹、證據能力部分
一、按被告以外之人於審判外之陳述，雖不符前4 條之規定，而
    經當事人於審判程序同意作為證據，法院審酌該言詞陳述或
    書面陳述作成時之情況，認為適當者，亦得為證據，刑事訴
    訟法第159 條之5 第1 項定有明文。
二、本案認定事實所引用之卷內證據資料，除原已符同法第159
    條之1 至第159 條之4 規定，及法律另有規定等傳聞法則例
    外規定，而得作為證據外，並無證據證明係公務員違背法定
    程式所取得，而檢察官及被告於本院行準備程序時，均不爭
    執其作為本案證據之證據能力，且本院審酌前揭陳述作成時
    之情況，並無違法取證之瑕疵，亦認以之作為證據為適當，
    是本件有關被告以外之人於審判外之言詞或書面陳述等供述
    證據，依前揭法條意旨，自均得為證據。
貳、認定事實所憑之證據及理由
一、認定事實：上揭事實業據被告乙○○於警詢、偵查及本院審
    理時坦承不諱，核與證人陳秀雪、余宗憲、潘志和、劉惠櫻
    、陳最、黃思榮、高朝盟、蔡銘祥、江欣承於警詢證述相符
    （見警詢卷第13頁至第15頁、第22頁至第23頁、第28頁至第
    30 頁 、第32頁至第50頁），復有搜索扣押筆錄、扣押物品
    目錄表、電腦列印對帳單、手寫記帳單、下注單、余宗憲、
    朱吉盛分別簽發之本票影本、福九彩券行執行及經營運動簽
    賭網站電腦畫面照片23張、營利事業登記證影本、經營權讓
    渡證書影本可憑（見警詢卷第70頁至第92頁），本件事證明
    確，被告犯行應堪認定。
二、論罪部分：
  (一)刑法第268 條前段之圖利供給賭博場所罪，本不以有形空
    間供公眾出入者為限；該條所謂「提供賭博場所」，應指提
    供聯繫賭博意思之空間而言；該空間則應包括有形及無形者
    。以當下科技發達之時空觀之，倘經營者以某工具傳達賭博
    訊息，聯繫賭博之意思表示，形同以無形空間供人賭博，核
    亦與刑法第268 條之「提供賭博場所」之意相符。是以傳
    真或電話簽注號碼而賭博財物，與親自到場簽注而賭博財物
    ，僅行為方式稍有差異，犯罪之可非難性不因此受影響（最
    高法院93年度台非字第214 號判決參照）。
  (二)又刑法第268 條後段之聚眾賭博罪，所稱「聚眾賭博」，係
    指聚集不特定人參與賭博之行為，且縱未於現實上同時糾集
    多數人於同一處所，而係聚集眾人之財物進行賭博者，例如
    組頭以電話之方式供人簽賭之行為，亦屬之。
  (三)是核本件被告聚集不特定多數人，並在公眾得出入之「福
    九彩券行」擺設內載賭博軟體之電腦，供不特定人上網登入
    「TS運動網」之無形空間，與「阿龍」以職業競賽輸贏之偶
    然機率決定錢財輸贏之行為，係犯刑法第266 條第1 項前段
    之賭博罪、同法第268 條前段之圖利供給賭博場所罪及同條
    後段之圖利聚眾賭博罪。被告與綽號「阿龍」之成年男子
    之間，就上開犯行，有犯意聯絡及行為分擔，為共同正犯。
    (1)又按學理上包括一罪概念中，關於集合犯之態樣，係指
    依一般社會通念，特定犯罪行為具有反覆實施之特性，而藉
    由法條中客觀構成要件之行為要素，涵括上開具有反覆實施
    特性之數個犯罪行為，僅接受一次刑法之評價為已足。因刑
    事法若干犯罪行為態樣，本質上原具有反覆、延續實行之特
    徵，立法時既予特別歸類，定為犯罪構成要件之行為要素，
    則行為人基於概括之犯意，在密切接近之一定時、地持續實
    行之複次行為，倘依社會通念，於客觀上認為符合一個反覆
    、延續性之行為觀念者，於刑法評價上，即應僅成立一罪。
    (2)被告自98年7 月中旬起至99年2 月25日為警查獲止，所為
    共同賭博、共同圖利供給賭博場所、共同圖利聚眾賭博之犯
    罪形態，本質上乃具有反覆、延續之特質，依社會通念，為
    前揭學理上所稱具有營業性之重複特質之「集合犯」，應認
    均各僅成立一罪。(3)又被告所犯共同意圖營利供給賭博場所
    、共同意圖營利聚眾賭博及共同賭博3 罪間，係基於一意圖
    營利聚眾賭博之犯意，達成其同一犯罪所為之各個舉動，應
    屬法律概念之一行為。又其一行為觸犯上開3 罪名，為想像
    競合犯，應依刑法第55條之規定，從一重之共同意圖營利聚
    眾賭博罪處斷。
三、科刑部分：
  (一)爰審酌被告貪圖小利，利用岳母合法出資經營之「福九彩券
    行」從事對社會大眾欠缺保障的網路簽賭行為，不僅戕害合
    法經營彩券的公益形象，陽奉陰違的作法更打擊民眾堅守法
    治的決心，助長社會不良風氣，惟念其並無前科，有臺灣高
    等法院被告前案紀錄表在卷可稽，且犯後坦承犯行，態度良
    好，及其犯罪手段、目的、營利之時間等一切情狀，本於刑
    事訴訟法第370 條所定「由被告上訴者，第二審法院不得諭
    知較重於原審判決之刑。但因原審判決適用法條不當而撤銷
    之者，不在此限」，原審適用法條既無不當，本件又係被告
    上訴，爰依原審判決量處如主文所示之刑，並參酌被告之資
    力及智識程度，諭知易科罰金之折算標準。
  (二)又查被告前未受有期徒刑以上刑之宣告，有上開前案紀錄表
    附卷可佐，茲念其僅因一時失慮，以致誤罹刑章，諒以經此
    偵、審程序，理當知所警惕，信無再犯之虞，本院因認前開
    所宣告之刑以暫不執行為適當，爰諭知緩刑2 年，另為使其
    記取教訓，併命被告向公庫支付新臺幣（下同）5 萬元，以
    資懲儆。
  (三)扣案之下注單5 張（按該簽單上記載數字號碼等資料），
    為當場賭博之器具（最高法院87年度台非字207 號判決意旨
    參照），應依刑法第266 條第2 項規定，不問屬於犯人與否
    ，均沒收之。另(1)扣案之內載賭博軟體之電腦5 台（含主
    機、螢幕、鍵盤）、對帳單2 張、記帳單1 張，為被告供本
    案犯罪所用之物，(2)本票2 張（發票日均為98年11月26日，
    票號分別為279279、643027號，票面金額分別為68,000元、
    28,400元）係余宗憲、朱吉盛積欠被告之賭債所開立而交付
    被告收執，則係被告因犯罪所得之物，業據其於警詢及本院
    審理時供承在卷，應分別依刑法第38條第1 項第2 款、第3
    款宣告沒收。
四、撤銷原審判決之理由：(一)原審判決認定被告有罪予以論罪科
    刑，除沒收扣案之12萬5 千元以外，並無不當，且未經檢察
    官上訴，被告上訴亦未指摘，(二)惟就扣案之12萬5 千元，
    係員警自被告置放於櫃臺內之公事包內所起出，此經被告於
    警詢及本院審理時所供述，經本院翻攝員警查獲現場所錄影
    之光碟畫面，亦未見係自櫃臺上起出該12萬5 千元（見本院
    卷第34頁至第42頁），顯見該12萬5 千元並非擺放於賭櫃之
    財物，原審判決就此依刑法第266 條第2 項之規定宣告沒收
    ，已有未洽，被告上訴意旨就此指摘原審判決不當，即有理
    由，自應由本院將原判決撤銷改判；此外，(1)經本院核對
    查扣之對帳單（見警詢卷第74頁至第78頁），未見有查核相
    符之金額；(2)且經證人即華南銀行北高雄分行行員甲○○到
    庭具結證述被告平時即每月一次至二次前往銀行以10 00 元
    兌換500 元及50元零錢，金額約1 萬元至2 萬元不等，99年
    農曆過年前則兌換較多零錢，但不超過5 萬元，過完年則比
    較少，大概是1 次等語（見本院卷第52頁至第55頁）；(3)再
    以查扣之12萬5 千元係50張500 元及100 張1000元所組成，
    與前揭對帳單上簽帳金額合計有百元以下之數字不符，又無
    其他證據足以證明係被告因本件犯罪所得之物，是檢察官於
    聲請簡易判決處刑書聲請本院依刑法第38條第1 項第2 款、
    第3 款之規定宣告沒收，亦有不合，爰不予宣告沒收，併此
    敘明。
據上論斷，應依刑事訴訟法第455 條之1 第1 項、第3 項、第36
9 條第1 項前段、第364 條、第299 條第1 項前段，刑法第28條
、第266 條第1 項前段、第2 項、第268 條、第55條、第41條第
1 項前段、第74條第1 項第1 款、第2 項第4 款、第38條第1 項
第2 款、第3 款，刑法施行法第1 條之1 ，判決如主文。
本案經檢察官曾財和到庭執行職務。
中    華    民    國    99    年    10    月    29    日
                  刑事第十三庭  審判長法  官  黃蕙芳
                                      法  官  王參和
                                      法  官  楊智守
以上正本證明與原本無異。
不得上訴。
中    華    民    國    99    年    10    月    29    日
                                書記官  蔡毓琦
附錄本判決論罪之法條：
中華民國刑法第266條（普通賭博罪）
在公共場所或公眾得出入之場所賭博財物者，處1千元以下罰金
。但以供人暫時娛樂之物為賭者，不在此限。
當場賭博之器具與在賭檯或兌換籌碼處之財物，不問屬於犯人與
否，沒收之。
中華民國刑法第268條（圖利供給賭場或聚眾賭博罪）
意圖營利，供給賭博場所或聚眾賭博者，處3年以下有期徒刑，
得併科3千元以下罰金。

司法院資訊處製作；財團法人民間司法改革基金會備份。
